最高法院刑事判決　　　　　　　　　　　　　　　八十六年度台上字第一三二○號
　　上　訴　人　甲○○
　　選任辯護人　莊國明律師
右上訴人因過失致人於死案件，不服台灣高等法院中華民國八十五年三月七日第二審
判決 (八十四年度交上訴字第三四六號，起訴案號：台灣新竹地方法院檢察署八十四
年度偵字第六九九三號) ，提起上訴，本院判決如左：
    主  文
原判決撤銷，發回台灣高等法院。
    理  由
本件原判決認定上訴人甲○○為苗栗貨運股份有限公司之貨車司機，為從事駕駛業務
之人，於民國八十四年七月十二日上午，駕駛ＨＱ－八五○號營業大貨車，沿苗栗縣
銅鑼鄉○○村○○路，由北往南行駛，同日上午十時五十分許，行經苗栗縣銅鑼鄉中
平村一四七號前時，本應注意車前狀況，並隨時採取必要之安全措施，且當時路面狀
況無缺陷，道路無障礙物，依當時情形，並無不能注意之情事，上訴人竟疏於注意車
前狀況，適有彭吳來妹於穿越道路時亦疏未注意左右來車，上訴人因煞車不及，右側
車頭撞擊彭吳來妹倒地，致彭吳來妹受有硬腦膜下腔出血、顱面挫傷之傷害，經送醫
急救，於同年月十三日下午五時四十四分死亡。而上訴人於犯罪未經發覺前，向到達
事故現場之警員自首等情，因而撤銷第一審判決，改判論處上訴人甲○○從事業務之
人，因業務上之過失致人於死罪刑，固非無見。
惟查：(一)原判決事實認定：「彭吳來妹於穿越道路時亦疏未注意左右來車」，為發生
本件車禍原因之一，然於理由二卻記載：「被害人彭吳來妹雖已穿越道路，竟貿然後
退，未注意左右來車」，為發生車禍原因之一。究竟彭吳來妹係於穿越道路時疏未注
意左右來車，致被上訴人所駕駛之貨車撞擊死亡，或已穿越道路完畢，因貿然後退，
致上訴人反應不及將彭吳來妹撞擊死亡，事實所載與理由不相適合，自屬判決理由矛
盾，當然為違背法令。(二)有罪之判決書，對於被告有利之證據不採納者，應於理由內
記載其理由，刑事訴訟法第三百十條第二款定有明文。原判決理由三雖說明：「 (上
訴人) 所駕駛汽車之速度為時速約三十五公里，在距事故發生地點約十餘公尺，即看
見被害人穿越道路，…… (上訴人) 應注意車前狀況，並隨時採取必要之安全措施，
應能避免本次車禍之發生」，因上訴人疏未注意，致肇本件車禍，上訴人對本件車禍
自難辭過失之責等語。惟上訴人於原審已辯稱：時速三十五公里時，依「一般公路汽
車煞車距離、行車速度對照表」之記載，煞車距離為六點九公尺，而駕駛人之一般平
均反應力為四分之三秒，依「汽車行駛距離及反應距離一覽表」記載，換算反應距離
為七點二八公尺，上訴人之停車距離為煞車距離加反應距離，即六點九公尺加七點二
八公尺，為十四點一八公尺，故防範距離必須大於十四點一八公尺始能避免 (見原審
卷第十四頁、第十九頁背面) ，上開辯解自屬對於上訴人有利。又上訴人發現彭吳來
妹時，究在十四點一八公尺以內，或十四點一八公尺以外，此與上訴人應否負過失致
人於死罪責至有關係，原判決僅泛言：「 (上訴人) 在距事故發生地點約十餘公尺，
即看見被害人穿越道路」，究竟若干公尺？未予徹查明白遽行判決，自有判決不備理
由及應於審判期日調查之證據而未予調查之違法。上訴意旨指摘原判決不當，非無理
由，應認有撤銷發回更審之原因。
據上論結，應依刑事訴訟法第三百九十七條、第四百零一條，判決如主文。
中      華      民      國    八十六    年      三      月     十三     日
                              最高法院刑事第一庭
                                  審判長法官  黃  雅  卿
                                        法官  楊  文  翰
                                        法官  陳  正  庸
                                        法官  陳  世  雄
                                        法官  洪  文  章
      右正本證明與原本無異
                                              書  記  官
中      華      民      國    八十六    年      三      月     十八     日
                                                                        Ｓ
